# 同一控制企业合并的判断

提问人：15828189447NXB 时间：2022-07-13 17:02:11
请教陈版主及各位老师如下问题：
20 号企业合并准则及应用指南相关规定：“第五条参与合并的企业在合并前后均受同一方或相同的多方最终控制且该控制并非暂时性的，为同一控制下的企业合并”；“控制并非暂时性，是指参与合并的各方在合并前后较长的时间内受同一方或相同的多方最终控制。较长的时间通常指 1 年以上（含 1 年）”。
根据上海交易所会计监管动态 2022 年第 3 期之“（一）年报审阅发现的部分会计问题”之“1. 长期股权投资和企业合并”：“二是同一控制下企 业 合并的会 计处 理不恰当。个 别 公司在公司在 变 更控股股东 未未 满 一年一年 时 自新控股股 东购买业务 ，，公司公司 错误 地将地将 该 交易作交易作 为 同一控制下的企 业 合并合并 进 行会行会 计处 理理”。
问题：根据上交所上述监管问题要求，感觉是公司在变更控股股东未满一年时自新控股股东购买业务，均不能用同一控制下企业合并进行处理，这样处理请问是有其他准则等或者监管机构文件对此事项有单独规定？现实中此类问题是否按照上述监管要求进行“一刀切”处理？个人感觉此类事项需要综合考虑控制是否是“非暂时性的”，对于实质“非暂时性”的控制，应该是可以合并的。

回答人：chenyiwei
个人理解不应机械地理解“非暂时性”条件，将其简单理解为“前后各一年”，而是关注其实质，即合并日参与合并各方同处于同一实控人最终控制下的状态并不是过渡性的。如果虽然在合并日各方同处于当前实控人控制下的状态未满一年，但该状态在合并日后可预见的未来是将持续的，则不是过渡性、暂时性的，仍应适用同一控制下合并的处理原则。并且财政部在《企业会计准则解释第 6 号》第二条中已明确了此类问题下的处理原则。